【裁判字號】    95,上,459
【裁判日期】    950815
【裁判案由】    第三人異議之訴
【裁判全文】
臺灣高等法院民事判決                   95年度上字第459號
上  訴  人  新泉飲料有限公司
法定代理人  乙○○
訴訟代理人  林瑞富律師
被 上訴人  第一商業銀行股份有限公司
法定代理人  甲○○
訴訟代理人  李秋銘律師
複  代理人  黃金亮律師
上列當事人間第三人異議之訴等事件，上訴人對於中華民國95年
4月24日臺灣宜蘭地方法院94年度訴字第325號第一審判決提起上
訴，本院於95年8月1日言詞辯論終結，判決如下：
    主  文
上訴駁回。
第二審訴訟費用由上訴人負擔。
    事  實
甲、上訴人方面：
壹、聲明：
一、原判決廢棄。
二、臺灣宜蘭地方院93年度執字第4599號強制執行拍賣不動產事
    件，其中建物如附圖及附表所示面積：一樓斜線部分A、B
    ，二樓斜線部分C、D，三樓斜線部分E、F之執行程撤銷，並
    確認上開斜線部分建物所有權及基地（宜蘭縣蘇澳鎮○○段
    第19地號）租用權為上訴人所有。
貳、陳述：除與原判決記載相同者外，補稱略以：
    司法院院解字第2776號解釋屬越權、越法，違法、違憲之解
    釋，依法應屬無效。爰聲請本院向大法官會議聲請解釋以宣
    告前開司法院解釋違憲而無效，並於解釋前停止本件訴訟。
乙、被上訴人方面：
壹、聲明：上訴駁回。
貳、陳述：除與原判決記載相同者外，補稱略以：
    系爭附圖所示之斜線部分A、B、C、D、E、F部分之建物，業
    由訴外人陳金得於94年4月28日應買確定，並於94年5月20日
    核發不動產權利移轉證書，95年3月20日分配拍賣價金確定
    ，95年3月28日通知發款在案。本件所爭執之A、B、C、D、
    E、F部分建物之執行程序應已終結。
    理  由
一、上訴人主張司法院33年院解字第2776號解釋為違憲，聲請本
    院向司法院大法官會議聲請解釋以宣告上開解釋違憲而無效
    ，本院認無必要。上訴人另謂於司法院大法官會議解釋上開
    院解字第2776號解釋前，停止本件訴訟程序（見本院卷第47
    頁），經核亦與民事訴訟法第第一編第四章第四節「訴訟程
    序之停止」規定不符，先予敘明。
二、上訴人主張被上訴人與訴外人即債務人基水新貿易有限公司
    （下稱基水新公司）間強制執行事件（原法院93年度執字第
    4599），被上訴人聲請強制執行之「暫編432號」建物（門
    牌號碼：蘇澳鎮○○路24號）中如附圖所示斜線A、B、C 、
    D、E、F部分，面積分別如附表所示，共252.07平方公尺（
    下稱系爭建物），均坐落於上訴人向訴外人財政部國有財產
    局臺灣北區辦事處宜蘭分處（下稱國有財產局）承租之宜蘭
    縣蘇澳鎮○○段19地號土地上，該19地號土地全部蓋有建物
    ，均為上訴人所有，且系爭建物與上訴人所有門牌：蘇澳鎮
    ○○路20號建物相連使用，屬上訴人出資興建之未辦保存登
    記建物。執行法院竟依被上訴人之聲請予以查封拍賣，爰依
    強制執行法第15條規定，請求撤銷系爭建物（面積共252.07
    平方公尺）之執行程序，併請求確認系爭建物所有權及基地
    （宜蘭縣蘇澳鎮○○段19地號）租用權為上訴人所有等語。
    被上訴人對其與債務人基水新公司間上開強制執行事件，其
    指封系爭建物為債務人基水新公司所有，系爭建物坐落基地
    即蘇澳鎮○○段19地號土地係上訴人向國有財產局承租等情
    不爭執。惟辯以系爭建物係債務人基水新公司所有蘇澳鎮○
    ○段1建號建物（門牌：蘇澳鎮○○路24號）之一部分，上
    訴人所有之蘇澳鎮○○路20號建物，無法與系爭建物相通，
    系爭建物並非上訴人所興建；系爭建物係蘇澳鎮○○段1 建
    號建物所增建之部分，該等增建部分並無獨立之出入口，不
    具使用上獨立性，係原建物之附屬建物；系爭建物業由訴外
    人陳金得於94年4月28日應買，執行法院已於94年5月20 日
    核發不動產權利移轉證書，於95年3月20日分配拍賣價金確
    定，並以95年3月28日通知被上訴人領取案款，被上訴人亦
    於95年4月6日向執行法院聲請領取分配款，系爭建物強制執
    行程序業已終結，上訴人提起第三人異議之訴等為無理由等
    語。
    （原審為上訴人敗訴之判決，上訴人提起上訴。）
三、查被上訴人與債務人基水新公司間強制執行事件（原法院93
    年度執字第4599號），被上訴人於93.8.17主張如附圖（即
    宜蘭縣羅東地政事務所收件日期字號：93年8月31日字第125
    40號，測量日期：93年9月7日之建物測量成果圖）所示斜線
    A、B、C、D、E、F部分（為暫編432建號建物之一部分），
    為債務人基水新公司所有蘇澳鎮○○段1建號建物（門牌號
    碼：蘇澳鎮○○路24號）之一部分，而併予指封拍賣，由訴
    外人陳金得於94年4月28日應買（陳金得以總價704萬元應買
    坐落宜蘭縣蘇澳鎮蘇澳25、25-1地號土地全部及1建號、暫
    編432建號建物全部，暫編432建物應買價金為307萬2000元
    ），執行法院以94年5月20日宜院生民執午字第4599號核發
    不動產權利移轉證書，並將「暫編432號」建物賣得價金併
    同債務人所有其他不動產賣得價金製作分配表，於95年3月
    20日分配，以95.3.28通知被上訴人領取分配款，被上訴人
    亦於95年4月6日領取分配款在案等情，有原法院93年度執字
    第4599號執行案卷及執行法院95.3.28通知、被上訴人95.4.
    6聲請書可按（見本院卷第67、68頁），堪認為真正。另系
    爭蘇澳鎮○○段19地號土地係由上訴人向國有財產局承租，
    租期自90.7.1-100.12.31之情，亦有上訴人提出之國有基地
    租賃契約書可稽（見原審卷第44頁），復為被上訴人所不爭
    執，亦堪認為真正。
四、上訴人主張系爭建物係其所有，於94.12.1依強制執行法第
    15條規定提起第三人異議之訴，請求撤銷系爭建物之強制執
    行程序。被上訴人則以上開情詞置辯。茲審酌上訴人之主張
    是否有理由：
(一)、按第三人就執行標的物有足以排除強制執行之權利者，得於
    強制執行程序終結前，向執行法院對債權人提起異議之訴，
    強制執行法第15條前段固定有明文。執行標的物經拍賣終結
    ，而未將其賣得價金交付債權人時，對於該執行標的物之強
    制執行程序，不得謂已終結，第三人仍得提起異議之訴，但
    已終結之拍賣程序，不能依異議之訴之判決予以撤銷，故執
    行法院於發權利移轉證書後，第三人僅得請求交付賣得價金
    ，不得要求撤銷拍賣程序。
(二)、查系爭建物業經第三人陳金得於94年4月28日應買，並經執
    行法院於94年5月20日核發不動產權利移轉證書，其賣得價
    金，亦經執行法院於95.3.20分配，經被上訴人於95.4.6領
    取在案，已如上述。是系爭建物之強制執行程序業於95.4.6
    終結。乃原審於95.4.10審理期日曉諭上訴人是否變更聲明
    ，其仍主張原聲明（見原審卷第130頁），其請求撤銷系爭
    建物之強制執行程序，自與上開規定有違，其此部分請求為
    無理由，應予駁回。
五、上訴人另主張確認系爭建物所有權及基地（宜蘭縣蘇澳鎮○
    ○段19地號）租用權為其所有云云。經查：
(一)、按拍賣之不動產，買受人自領得執行法院所發給權利移轉證
    書之日起，取得該不動產所有權，強制執行法第98條定有明
    文。又基於強制執行而取得不動產物權者，屬於民法第759
    條規定之範圍，一經法院發給所有權權利移轉證書，即發生
    取得不動產物權之效力，倘非更予處分，則不以登記為生效
    要件（最高法院56年台上字第1898號判例意旨參照）。
    查系爭建物業經陳金得於94.4.28應買，並經執行法院於94
    年5月20日核發不動產權利移轉證書在案，則系爭建物所有
    權業移轉予陳金得。上訴人訴請確認系爭建物為其所有，自
    無理由，應予駁回。
(二)、又確認法律關係之訴，非原告有即受確認判決之法律上利益
    者，不得提起之，民事訴訟法第247條第1項前段規定甚明。
    查系爭蘇澳鎮○○段19地號土地係由上訴人向國有財產局承
    租，租期自90.7.1-100.12.31之情，為被上訴人所不爭執，
    亦如前述，則上訴人私法上地位並無不明確之處，其自無即
    受確認判決之法律上利益。是其請求確認系爭建物基地即宜
    蘭縣蘇澳鎮○○段19地號土地租用權為其所有乙節，亦無理
    由，應予駁回。
六、綜上所述，上訴人主張為不足採，被上訴人抗辯尚屬可信。
    從而，上訴人依強制執行法第15條規定，請求撤銷系爭建物
    強制執行程序，併請求確認系爭建物所有權及基地（宜蘭縣
    蘇澳鎮○○段19地號）租用權為其所有，均無理由，不應准
    許。原審為上訴人敗訴之判決，並無不合。上訴意旨指摘原
    判決不當，求予廢棄改判，為無理由，應予駁回。
七、本件事證已明，兩造其餘攻擊防禦方法，經核與本判決之結
    果不生影響，爰不一一論述。
八、據上論結，本件上訴為無理由，依民事訴訟法第449條第1項
    、第78條，判決如主文。
中    華    民    國    95    年    8     月    15    日
                  民事第八庭  審判長法  官  吳景源
                                    法  官  連正義
                                    法  官  滕允潔
正本係照原本作成。
如不服本判決，應於收受送達後20日內向本院提出上訴書狀，其
未表明上訴理由者，應於提出上訴後20日內向本院補提理由書狀
（均須按他造當事人之人數附繕本）上訴時應提出委任律師或具
有律師資格之人之委任狀；委任有律師資格者，另應附具律師資
格證書及釋明委任人與受任人有民事訴訟法第466條之一第一項
但書或第二項（詳附註）所定關係之釋明文書影本。
中    華    民    國    95    年    8     月    16    日
                                    書記官  黃麗玲
附註：
民事訴訟法第四百六十六條之一（第一項、第二項）：
對於第二審判決上訴，上訴人應委任律師為訴訟代理人。但上訴
人或其他法定代理人具有律師資格者，不在此限。
上訴人之配偶、三親等內之血親、二親等內之姻親，或上訴人為
法人、中央或地方機關時，其所屬專任人員具有律師資格並經法
院認為適當者，亦得為第三審訴訟代理人。


司法院資訊處製作；財團法人民間司法改革基金會備份。
